臺灣臺中地方法院刑事判決　　　　　　　95年度易字第3071號
公　訴　人　臺灣臺中地方法院檢察署檢察官
被　　　告　甲○○
選任辯護人　施瑞章律師
上列被告因違反電子遊戲場業管理條例案件，經檢察官提起公訴
（九十五年度偵字第一一三○二號），本院判決如下：
    主    文
甲○○無罪。
    理    由
一、公訴意旨略以：被告甲○○於民國九十五年四月一日，與案
    外人張世宗簽訂讓渡書，約定張世宗將其在臺中市○區○○
    路一六一之一、一六一之二號「七瀧珠電子遊戲場」之經營
    權，讓渡予被告甲○○，被告甲○○明知未依電子遊戲場業
    管理條例規定，向主管機關申請辦理經營電子遊戲場業之營
    利事業登記，不得經營電子遊戲場業，竟自九十五年三月中
    旬某日起，在上址擺設「小黑人」一台、「滿貫大亨」三台
    、「豹中豹」一台、「５ＰＫ」四台、「水果盤」一台、「
    小瑪莉」一台、「超８」一台、「金撲克」一台、「超越巔
    峰」一台、「紅粉玫瑰」（起訴書誤載為「紅粉玻瑰」）一
    台、「７７７金美滿」四台、「王豹」一台、「２００６暴
    龍」（起訴書誤載為「２００６暴瀧」）一台、「特別獎」
    一台、「戰國風雲」二台、「魔法師」（起訴書誤載為「魔
    術師」）一台等電子遊戲機具，並先後僱用張玉琴、乙○○
    （均另經檢察官為不起訴處分）在臺中市○區○○路一六一
    之一號「松胤商行」內從事兌換代幣及商品之工作，以此方
    式經營電子遊戲場業。嗣於九十五年五月九日二十三時，經
    警持搜索票，在上址為警查獲，因認被告甲○○涉有電子遊
    戲場業管理條例第十五條、第二十二條之未依電子遊戲場業
    管理條例規定辦理營利事業登記而經營電子遊戲場業罪嫌。
二、按犯罪事實應依證據認定之，無證據不得推定其犯罪事實，
    刑事訴訟法第一百五十四條定有明文。所謂犯罪事實之證據
    ，係指足以認定被告確有犯罪行為之積極證據而言，該項證
    據且須適合被告犯罪事實之認定，始得採為斷罪資料（最高
    法院二十九年上字第三一○五號、五十三年臺上字第二七五
    ○判例參照）。本件公訴意旨認被告甲○○涉有電子遊戲場
    業管理條例第十五條、第二十二條之未依電子遊戲場業管理
    條例規定辦理營利事業登記而經營電子遊戲場業罪嫌，係以
    被告未辦理營利事業登記，卻經營電子遊戲場經警查獲，有
    共同被告單玉棟、張玉琴、吳淑賢、詹惠景於警詢及偵查中
    證述明確，且有讓渡書、契約書、會員資料、人權保護卡、
    員工休假表、筆記本、機台故障洗分證明單、代幣七袋、香
    煙一條、特級高梁一瓶、監視器一個、電腦螢幕一台、數據
    機一台、電腦主機一台、規避臨檢手冊一張、現金新臺幣（
    下同）九千四百元、機台共三十六台（含ＩＣ板）等扣案為
    據。訊據被告甲○○固坦承有經營電子遊戲場業之事實，惟
    否認有核違反電子遊戲場業管理條例第十五條之未辦理營利
    事業登記而經營電子遊戲場業之犯行，辯稱：其所經營之電
    子遊戲場係自他人受讓而來，讓與人原即領有臺中市政府核
    發之營利事業登記證，其於受讓後有申請辦理營利事業變更
    登記，僅因變更程序複雜，尚未辦妥，其並非未辦理營利事
    業登記而經營電子遊戲場業，並未違反電子遊戲場業管理條
    例第十五條規定等語。
三、經查：
　(一)被告經營之「七瀧珠電子遊戲場」係於九十一年三月一日辦
　  妥營利事業登記，有臺中市政府證號00000000－0
    0號營利事業登記證影本一份附卷可稽，被告於九十五年四
    月一日自張世宗受讓該電子遊戲場，亦有讓渡證書影本一份
    在卷為證，是本件被告經營之電子遊戲場並非原未辦理營利
    事業登記已至可認定。
　(二)又電子遊藝場業管理條例第十二條規定對電子遊藝場業之負
    責人訂有資格限制，以有效管理電子遊藝場業，避免素行不
    良經營者藉以牟取不法利益及危害社會秩序，惟該條例並未
    禁止電子遊戲場負責人變更，雖被告在尚未辦妥負責人變更
    前即已受讓而經營前揭電子遊戲場，然被告如原不符該條例
    第十二條之資格限制，主管機關應不准其變更登記，並可依
    同條例第十二條第一、二項規定撤銷原負責人登記及營利事
    業登記，亦非該條例第二十二條之未辦理營利事業登記問題
    。且查，電子遊戲場業管理條例第十五條所定：「未依本條
    例規定辦理營利事業登記者‧‧‧‧」，應係指未辦理營利
    事業登記之「設立登記」而言，此觀之同條例第十一條第二
    項規定：「前項各款登記事項如有變更時，應自事實發生之
    次日起十五日內辦理變更登記」及同條例第二十四條規定：
    「違反第十一條申請變更登記期限之規定者，處負責人新臺
    幣五萬元以上二十萬元以下罰鍰。」，顯見電子遊戲場業管
    理條例對「未辦理設立營利事業登記」及「未辦理變更營利
    事業登記」，分別規範刑事處罰及行政罰鍰之不同處罰規定
    。本件被告承接前手張世宗之「七瀧珠電子遊戲場」後，未
    辦理變更登記而仍繼續持原電子遊戲場之營利事業登記證營
    業，所為雖屬違反電子遊戲場業管理條例第十一條第二項、
    第一項第三款之未辦理變更登記之範疇，仍與同條例第十五
    條之未辦理營利事業設立登記不同。
  (三)又公訴意旨雖稱：臺中市○區○○路一六一之二號「七瀧珠
    電子遊戲場」並無設置櫃台，被告係在臺中市○區○○路一
　　六一之一號「松胤商行」設置櫃台供前來電子遊戲場之客人
　  兌換代幣及商品，且扣案之機台被告均自承係其另行購買，
    並非由張世宗處頂讓，足見被告確有未辦理營利事業登記而
    在該「松胤商行」經營電子遊戲場等語。惟查，證人即查獲
    員警陳振興於本院審理時結證稱：扣案之機台擺在超商（即
    「松胤商行」）隔壁，其至現場時，超商那邊並無擺設電子
    遊戲機具，電玩（即電子遊戲場）那邊其只有看到機台，客
    人在何處兌換代幣其不清楚，現場二個門牌號碼，二個房間
    是以牆壁隔開，中間有打通一個門可以走動等語明確，復參
    諸查獲時員警所繪製之現場圖所示，扣案之電子遊戲機具確
    均係設置在臺中市○○路一六一之二號處，並無放置在臺中
    市○區○○路一六一之一號「松胤商行」內，且臺中市○區
    ○○路一六一之一號及一六一之二號均有獨立出入之大門，
    並臺中市○區○○路一六一之一號與臺中市○區○○路一六
    一之二號僅中間有打通一通道供往來，其餘部分均以牆壁隔
    開，益見臺中市○○路一六一之一號「松胤商行」內並無擺
    設電子遊戲機具以經營電子遊戲場業，是本件被告固未於臺
    中市○區○○路一六一之二號「七瀧珠電子遊戲場」內獨立
    設置櫃台及店員，而將「七瀧珠電子遊戲場」之櫃台與臺中
    市○區○○路一六一之一號「松胤商行」合併設置，以供前
    來電子遊戲場把玩機台之不特定客人兌換代幣及商品，而擴
    大原申請使用面積經營電子遊戲場，然該電子遊戲機具既均
    設置在經核准營利事業登記之臺中市○區○○路一六一之二
    號，縱櫃台係合併設置在臺中市○區○○路一六一之一號「
    松胤商行」內，此屬該條例第十一條之營業場所申請變更問
    題，亦僅屬行政裁罰範疇，且不宜逕行將擅自擴大面積部分
    即推論其視同未經申請登記。至被告事後另行購買電子遊戲
    機具而變更電子遊戲機具類別後未辦理變更登記，所為應屬
    違反電子遊戲場業管理條例第十一條第二項、第一項第二款
    之未辦理變更登記之範疇，依同條例第二十四條之規定屬行
    政裁罰問題，且其擅自變更電子遊戲場之機具類別經營，亦
    係依同條例第二十五條之規定裁處行政裁罰，均與同條例第
    十五條之未辦理營利事業設立登記未合。
五、綜核上情，被告所為與電子遊戲場業管理條例第十五條、第
    二十二條犯罪構成要件不合，依罪刑法定主義原則，尚不能
    科以刑責，此外，本院復查無其他積極證據，足資證明被告
    確有公訴人所指述之犯行，不能證明被告犯罪，揆諸前揭說
    明，自應為被告無罪之諭知。
據上論斷，應依刑事訴訟法第三百零一條第一項，判決如主文。
中　　華　　民　　國　　96　　年　　1　　月　　19　　日
                  刑事第六庭  審判長法　官　簡源希
                                    法  官  鄧敏雄
                                    法  官  戴博誠
上正本證明與原本無異。
如不服本判決，應於送達後十日內向本院提出上訴狀（須附繕本
），上訴於臺灣高等法院臺中分院。
                                    書記官  林政佑
中　　華　　民　　國　　96　　年　　1　　月　　19　　日
